【裁判字號】    99,上訴,342
【裁判日期】    990305
【裁判案由】    偽造文書
【裁判全文】
臺灣高等法院刑事判決                 99年度上訴字第342號
上  訴  人
即  被  告  乙○○
上列上訴人因偽造文書案件，不服臺灣板橋地方法院98年度訴字
第594 號，中華民國98年12月17日第一審判決（起訴案號：臺灣
板橋地方法院檢察署98年度偵字第1231號），提起上訴，本院判
決如下：
    主  文
上訴駁回。
    理  由
一、按提起第二審之上訴，其上訴書狀應敘述具體理由，為第二
    審上訴必備之程式。此觀民國（下同）96年7月4日修正公布
    刑事訴訟法第361條第2項之規定甚明。倘上訴理由之敘述未
    合乎具體之要求者，其上訴即屬同法第362 條前段所定「上
    訴不合法律上之程式」，第二審法院應依同法第367 條前段
    之規定，以判決駁回之。至其理由之具體與否，屬第二審法
    院審查範圍，不在第一審法院命補正之列，上訴書狀如已敘
    述理由，但其理由非屬具體，即不符上訴之法定要件，第二
    審自得逕以判決駁回，無定期命補正問題（最高法院97年度
    台上字第3599號判決參照）。此與上訴書狀全未敘述上訴理
    由者，第一審法院依刑事訴訟法第361條第3項之規定，應定
    期間先命補正之情形，尚屬有別。又第二審上訴之目的，既
    在於請求撤銷、變更原判決，則所謂具體理由，必係依卷內
    既有訴訟資料或提出新事證，指摘或表明第一審判決有何採
    證、認事、用法或量刑等足以影響判決本旨之不當或違法，
    而構成應予撤銷之具體事由，始克當之；倘僅泛言原判決認
    定事實錯誤、違背法令、量刑失之過重或輕縱，而未依上揭
    意旨指出具體事由，或形式上雖已提出具體事由，然該事由
    縱使屬實，亦不足以認為原判決有何不當或違法者，皆難謂
    係具體理由，俾與第二審上訴制度旨在請求第二審法院撤銷
    、變更第一審不當或違法之判決，以實現個案救濟之立法目
    的相契合，並節制濫行上訴（最高法院97年度台上字第892
    號判決意旨參照）。
二、本件原判決認定上訴人即被告（下稱被告）乙○○有如其事
    實欄所載共同行使偽造私文書之犯行，而依連續犯論處共同
    連續行使偽造私文書之罪刑，係依憑被告之供述、證人甲○○、丁○○、丙○○、洪明珠、林東億、楊明璋之證言，天
    璇地轉公司章程、股東同意書、華南商業銀行華江分行98年
    4 月13日華江存字第098137號函暨所附開戶資料、專一會計
    師事務所98年4月9日回函、新莊稽徵所98年4 月30日北區國
    稅新莊三字第0981010636號函暨所附營業人設立登記查簽表
    、營業商號使用統一發票申請書及被告自承由其簽名其上之
    身分證影本及房屋租賃契約書各1 份等在卷可佐，經核其證
    據之取捨及證明力之判斷於法均無不合，從形式上觀察，原
    判決認事用法並無任何違誤之處。被告不服原審判決，於法
    定期間內提起上訴，雖形式上提出上訴理由，然僅謂：本案
    爭執點在於：(一)究係何人盜刻丙○○等三人之印章、被告有
    無與楊瑞雄、楊瑞興為犯意聯絡及行為分擔？此均涉及法律
    適用之正確性。(二)天璇地轉公司設立前資本額查帳係何人委
    託洪明珠會計師辦理？何人委託林東億會計師辦理設立登記
    ？此部分原審從未調查，即對被告為有罪之認定，實難謂適
    法。原審均未依證據法則釐清本案事情真偽，率爾科處被告
    罪刑，實有違誤等語。惟認定犯罪事實所憑之證據，並不以
    直接證據為限，間接證據亦包括在內，審理事實之法院綜合
    卷內之直接、間接證據，本於推理作用，於通常一般之人均
    不致有所懷疑，得確信其為真實之程度者，即得據之為有罪
    之認定。經查：
  (一)被告親自前往華南商業銀行華江分行申請開設天璇地轉公司
    公司籌備處帳戶一情，有華南商業銀行華江分行98年4 月13
    日華江存字第098137號函可證，被告亦不否認（見原審卷第
    87頁背面），則被告對於當日存入該帳戶之資本額現金100
    萬元之來源必有所知悉；被告於偵查中並坦稱辦理公司設立
    登記所需之甲○○、丁○○及丙○○等人身分證影本，係被
    告向其等3人親自收取（見偵查卷第97頁）； 證人林東億於
    原審審理時證稱：「被告與楊瑞雄、楊瑞興共同經營事業很
    久，他們之前開過很多護膚美容公司」、「是我帶被告到新
    莊稽徵所去領取公司統一發票購票證」 （原審卷第124頁背
    面），證人楊明璋於原審審理時證稱：「被告是現場負責人
    」、「我要對被告報告及負責」、「是被告介紹我來上班」
    （見原審卷第125頁背面）， 凡此證據足徵被告確有實際介
    入天璇地轉公司之經營，非僅單純為天璇地轉公司之名義負
    責人而已。原判決就此部分亦已詳為說明（見原判決理由欄
    (二)二(一)至(四)段），進而認定被告與楊瑞雄、楊瑞興對於未經
    甲○○等3人之同意或授權，擅自偽造其等3人之印章、印文
    ，及以如原判決附表所示之偽造私文書持以辦理該公司設立
    登記、變更登記等情節，應有犯意之聯絡與行為之分擔，並
    無何違誤之處。被告雖就何人盜刻甲○○、丙○○等人之印
    章再事爭執，而否認與楊瑞雄、楊瑞興有犯意聯絡、行為分
    擔。惟共同實施犯罪行為為共同正犯構成要件之一。所謂共
    同實施，雖不以參與全部犯罪行為為限，要必分擔實施一部
    分，始得為共同正犯（最高法院46年台上字第1304號判例參
    照）。縱被告未盜刻甲○○等人印章，惟其向甲○○等人取
    得身分證影本、設立籌備帳戶、領取統一發票購票證等分擔
    實施一部分之行為即為已足。況國內刻印店普遍存在於街頭
    巷弄間，僅需付極少的費用即可隨意刻得他人名字之印章，
    印章之取得並非困難，實難僅以甲○○等人之印章非被告所
    刻即得脫免共犯之罪責。
  (二)再者，究係何人委託洪明珠、林東億會計師辦理公司登記資
    本額查核報告及設立登記一節，業據原審傳喚證人洪明珠、
    林東億到庭作證，證人洪明珠於原審審理時證稱：「（公司
    設立資本額查核報告書作簽證是何人委託你？）此部分是政
    府規定公司設立資本額查核報告書要由會計師來做簽證，這
    種只是服務性工作，本件我收費只有1,000元， 我人都在跑
    外面，客戶如果有需要都會拿給我們裡面的人，我會確認公
    司存摺資金與資本額是否相同，我簽好之後，隔天公司小姐
    會拿給來拿的人，本件我不曉得是誰送件及取件，這種工作
    因為屬於服務性的，通常我都不會親自接觸客戶。」等語（
    見原審卷第101頁），證人林東億於原審審理時證稱：「（
    關於天璇地轉公司當初設立登記是哪一位請你登記的？）我
    是順億會計事務所負責人，會處理公司登記，我為天璇地轉
    公司辦理設立登記，但是我都是交給小姐處理，哪一個人請
    我去登記我就沒有印象。」、「因為之前我把公司都交給小
    姐，所以我回答的意思是指他沒有來找我，至於有沒有找我
    們事務所小姐，我就不確定。」等語 （見原審卷第122頁）
    ，原審並依憑前開證言，進而認定「證人洪明珠、林東億均
    因並未親自接觸客戶，而未能確知究係何人委由其二人開設
    之事務所辦理資本額查核簽證及設立登記手續」（見原判決
    第7頁第5行後段），並無違經驗法則。證人林東億更進一步
    證稱：「是我們公司小姐經手天璇地轉公司設立登記，會以
    何人當公司負責人，是客戶要求的。」、「我們一定會接觸
    該負責人，我有這樣交代小姐，本件負責人是登記乙○○，
    所以我們小姐應該有接觸被告，因為我有這樣要求。」更加
    確定被告親自參與公司設立之經過。被告徒憑己意，恣意漫
    指原審就何人委託會計師辦理設立及變更登記一節從未調查
    ，顯非實情，執此上訴自難謂妥適。除此之外，被告均未具
    體指出或表明原判決有何採證、認事、用法、量刑等足以影
    響判決本旨之不當或違法之理由，自形式上觀察，核非足以
    動搖原判決之具體理由。依上說明，被告上訴理由與刑事訴
    訟法第361條第2項所稱「具體理由」，尚非相當，其上訴為
    不合法律上之程式，並無須再行命其補正，應予駁回，並不
    經言詞辯論為之。
據上論斷，應依刑事訴訟法第367條前段、第372條，判決如主文
。
中    華    民    國    99    年    3     月    5     日
                  刑事第六庭審判長法  官  林明俊
                                  法  官  郭豫珍
                                  法  官  何信慶
以上正本證明與原本無異。
如不服本判決，應於收受送達後10日內向本院提出上訴書狀，其
未敘述上訴之理由者並得於提起上訴後10日內向本院補提理由書
（均須按他造當事人之人數附繕本）「切勿逕送上級法院」。
                                  書記官  王泰元
中    華    民    國    99    年    3     月    5     日

司法院資訊處製作；財團法人民間司法改革基金會備份。
